【裁判字號】    97,聲,372
【裁判日期】    971006
【裁判案由】    訴訟救助
【裁判全文】
臺灣高等法院民事裁定                   97年度聲字第372號
聲  請  人  乙○○○
            甲○○
上列聲請人因與相對人第一商業銀行股份有限公司等間確認之訴
等事件，聲請訴訟救助，本院裁定如下：
    主  文
聲請駁回。
    理  由
一、本件聲請意旨略以：聲請人甲○○僅有一筆19平方公尺畸零
    田地價值新臺幣（下同）263,580元，無固定工作，每月收
    入7,000元。聲請人乙○○○為90高齡老人，每月僅3,000元
    老人年金。伊等依社會救助法所規定，為低收入戶，生活困
    窘之無資力者，爰依民事訴訟法第107條規定，聲請訴訟救
    助云云。
二、按當事人因無資力支出訴訟費用而聲請訴訟救助者，關於無
    資力支出訴訟費用之事由，應提出可使法院信其主張為真實
    並能即時調查之證據，以釋明之，此觀民事訴訟法第109條
    第2項、第284條之規定自明。所謂「無資力」係指窘於生活
    ，且缺乏經濟信用者而言（最高法院43年台抗字第152判例
    意旨參照）；申言之，若非取給於自己或共同生活親屬基本
    生活之費用不能支出訴訟費用，且無籌措款項以支出訴訟費
    用之信用技能，即難謂為無資力支出訴訟費用。而法院調查
    聲請人是否無資力支出訴訟費用，專就聲請人提出之證據為
    之，如聲請人並未提出證據，或依其提出之證據，未能信其
    無資力支出訴訟費用之主張為真實，即應將其聲請駁回，並
    無依職權調查或定期命補正之必要（最高法院26年滬抗字第
    34號判例意旨參照）。
三、本件聲請人因與相對人第一商業銀行股份有限公司等間確認
    之訴等事件，對於臺灣臺北地方法院民國（下同）97年5月
    30 日97年度訴字第3758號民事判決提起上訴，就上訴裁判
    費聲請訴訟救助。然查，聲請人既自認擁有價值約26萬餘元
    之土地，且聲請人甲○○每月有7,000元收入，另聲請人乙
    ○○○亦自認每月有3,000元老人年金，已難認聲請人無資
    力。而中低收入戶標準乃行政主管機關為提供社會救助所設
    立之核定標準，與有無資力支出訴訟費用之認定係屬二事，
    聲請人執此謂其係無資力者，自難信為真正。而觀諸聲請人
    提出郵政存簿儲金簿（下稱儲金簿），聲請人乙○○○之儲
    金簿於96年10月31日之結餘金額雖僅951元，然依乙○○○
    於本院另案（97年度聲字第373號聲請訴訟救助事件）提出
    同一帳號之儲金簿，其帳戶自96年6月起每月均有3,000元敬
    老津貼匯入其帳戶，且其於96年10月31日現金提款36,000元
    ，另於97年7月8日現金提款16,000元，尚難認其無資力繳納
    上訴裁判費。又聲請人甲○○之儲金簿，於96年6月21日固
    僅結餘471元，然其於本院前開另案訴訟救助事件提出同一
    帳號儲金簿，其帳戶於97年7月18日結餘尚有2,498元，另曾
    於96年1月9日、96年11月6日分別匯入現金10,000元及急難
    救助5,000元，該帳戶於96年1月間及97年6月間分別尚有1萬
    餘元、5千餘元，尚難認其係無資力之人。況聲請人提出之
    帳戶既有活期儲蓄存款性質，則帳戶結餘金額當有增減情形
    ，而非固定不變，充其量僅能顯示聲請人於該時點帳戶所結
    餘之金額，無從以某一時間點之結餘金額，即遽認聲請人已
    無資力。綜上，足徵聲請人並非毫無恆產且缺乏經濟信用，
    而無資力支出裁判費，核與訴訟救助之要件即有未合，其聲
    請自屬不應准許。
據上論結，本件聲請為無理由，爰裁定如主文。
中    華    民    國    97    年    10    月    6     日
                    民事第十三庭
                        審判長法  官 黃騰耀
                              法  官 楊絮雲
                              法  官 周舒雁
正本係照原本作成。
如不服本裁定，應於收受送達後10日內向本院提出抗告狀，並應
繳納抗告費新台幣1000元。
中    華    民    國    97    年    10    月    6     日
                              書記官 秦仲芳


司法院資訊處製作；財團法人民間司法改革基金會備份。
